【裁判字號】    98,訴,305
【裁判日期】    981015
【裁判案由】    分割共有物
【裁判全文】
臺灣彰化地方法院民事判決  98年度訴字第305號
原      告  丙○○
訴訟代理人  丁○○
被      告  甲○○
訴訟代理人  乙○○
上列當事人間請求分割共有物事件，本院於民國98年10月1日言
詞辯論終結，判決如下：
    主  文
被告應協同原告就彰化縣秀水鄉○○段第75地號土地依彰化縣地
政事務所98年7 月27日複丈成果圖所示方案即A 部分面積19平方
公尺、B 部分面積111 平方公尺登記為原告丙○○所有；C 分部
面積502 平方公尺登記為被告甲○○所有；D 部分面積213 平方
公尺及E 部分面積15平方公尺按兩造原應有部比例登記為共有作
為道路使用。
訴訟費用由被告負擔860分之683，由原告負擔860分之177。
    事實及理由
一、原告起訴請求法院就彰化縣秀水鄉○○段75地號土地為裁判
    分割，嗣於98年10月1 日請求被告依分割協議書辦理分割登
    記，核屬訴訟標的之變更，被告當庭表示不同意，按訴狀送
    達後不得將原訴變更，固為民事訴訟法第255 條第1 項所規
    定，但本院認原告訴之變更有同法條第1 項第7 款不甚礙被
    告之防禦及訴訟之終結之情形，應准許原告為訴之變更，先
    以敘明。
二、本件原告起訴主張坐落彰化縣秀水鄉○○段第75地號，地目
    建、面積860 平方公尺之土地，為兩造所共有，應有部分比
    例被告為860 分之683 ，原告為860 分之177 ，兩造於民國
    （下同）97年9 月3 日曾訂有如複丈成果圖所示協議分割方
    案，雖經原告屢次請求被告協同辦理分割登記，被告均無正
    當理由拒而不為，爰依協議書請求被告履行分割協議之登記
    ，求為判決如主文第1 項所示等語；被告承認協議書確為其
    所簽立，但不同意為分割登記，請求駁回原告之訴等語。
三、經查：原告主張之事實，業據其提出與其所述相符之協議書
    在卷可考，本院於98年7 月27日會同彰化縣地政事務所至現
    地勘測，囑託該所繪製與兩造協議分割相同之複丈成果圖，
    被告亦承認該協議書確為其與原告所簽立，原告之主張即堪
    信為真實，按共有人就共有物已訂立協議分割契約者，縱使
    拒絕辦理分割登記，當事人亦僅得依約請求履行是項登記義
    務，而不得請訴法院按協議之方法，為再分割共有物之判決
    （見59臺上字第1198號判例），準此，兩造既依民法第824
    條第1 項規定為共有物之分割協議，因被告拒不履行分割協
    議之登記，原告請求被告為協議分割之登記為有理由，應准
    所許。
四、訴訟費用之負擔：請求協議分割登記，其訴訟費用之負擔類
    似裁判分割共有物之訴，由敗訴之當事人負擔費用顯失公平
    ，依兩造就土地應有部分比例分擔訴訟費用。
五、結論：原告之訴為有理由，並依民事訴訟法第80條之1 ，判
    決如主文。
中    華    民    國    98    年    10    月    15    日
                  民事第二庭    法  官  李言孫
以上正本係照原本作成。
如對判決上訴，應於判決送達後20日內向本院提出上訴狀。
中    華    民    國    98    年    10    月    15    日
                                書記官  施惠


司法院資訊處製作；財團法人民間司法改革基金會備份。
